臺灣士林地方法院刑事判決　　　　　　　　　　　　　　九十一年度自字第九六號
　　自　訴　人　文景交通企業有限公司
　　代　表　人　乙○○
　　被　　　告　甲○○
右列被告因侵占案件，經自訴人提起自訴，本院判決如左：
    主  文
甲○○意圖為自己不法之所有，而侵占自己持有他人之物，處拘役伍拾日，如易科罰
金以參佰元折算壹日。
    事  實
一、甲○○於民國（下同）九十一年一月十四日，在台北縣板橋市○○路二十四號「
    文景交通企業有限公司」（下稱文景公司），向該公司承租車號九Ｎ－七七五號
    營業小客車乙輛，約定租金每日新台幣（下同）七百元，每五日繳付一次，合約
    終止時，承租人應交還租賃車輛，雙方並簽訂營業車輛租賃契約書，詎甲○○於
    取得營業小客車後，自九十一年二月二十八日起即未再繳交租金，並基於為自己
    不法所有之意圖，未徵得文景公司同意，將營業小客車駕駛至台南地區，作非營
    業用途，且對文景公司催討之存證信函置之不理，將自己持有前揭營業小客車，
    予以侵占入己，在南部、北部一帶使用，拒不返還。迨九十一年四月十八日凌晨
    ，甲○○將該營業小客車停放在台北市○○街附近，始為文景公司尋獲取回。
二、案經被害人文景公司向本院提起自訴。
    理  由
一、訊據被告甲○○對其於前揭時地向文景公司承租車號九Ｎ－七七五號營業小客車
    乙輛，及自九十一年二月二十八日後即未再繳納租金，亦未返還車輛，即將該車
    駕駛至台南地區，作非營業用途，迨九十一年四月十八日該車為自訴人自行尋獲
    取回之事實固坦承不諱，惟矢口否認有何侵占該車之犯行，辯稱：伊租車時即向
    自訴人說如果方便就會給租金，並未約定五日繳付一次租金，九十一年二月二十
    八日之後，伊駕駛該車至台南地區找工作，因為沒有錢繳納行動電話費，而被停
    話，故自訴人才無法聯絡到伊，但伊有打電話給自訴人公司，要求延緩繳納租金
    ，是老板娘的姪子接聽云云。經查：
  (一)右揭事實，業經自訴人代表人乙○○於本院調查審理時指訴甚詳，並有營業車輛
    租賃契約書、駕駛執照、九十一年四月八日板橋埔墘郵局第一八號存證信函影本
    各一紙附卷可稽。
  (二)被告雖辯稱未約定五日繳納一次租金，自訴人同意任伊方便才給租金，伊未繳納
    租金後，有打電話給自訴人公司，要求延緩繳租云云，惟為自訴人否認，觀之卷
    附營業車輛租賃契約書，其上確有載明每五日繳納一次租金之約定，且被告與自
    訴人並無密切、良好之交易記錄，此為被告自承在卷，衡情自訴人應不會同意由
    被告自行決定何時繳納租金，且被告既欠租又斷絕音訊，自訴人要無同意其延繳
    租金之理，已被告上開所辯顯無足採。
  (三)依被告供稱自九十一年二月二十八日起即未繳納租金，因其駕駛該車至台南地區
    找工作，並未營業，亦未其他收入，致無錢繳納行動電話通信費，而遭停話，故
    自訴人無法與其聯絡，嗣於九十一年四月十三日返回台北住處，才知自訴人發函
    催討車輛等語，足見被告明知其已無營業，又無其他收入，理應將該營業小客車
    返還自訴人，詎其不但未歸還車輛，反而駕駛該車至台南地區，作非營業用途，
    復不繳納租金，又斷絕音訊，而於九十一年四月十三日返還台北後，明知自訴人
    發函催告其還車，仍置之不理，迨九十一年四月十八日該車始為自訴人自行尋獲
    取回，顯見本案被告主觀上有不繳對價金將車據為己有之意圖，客觀上復有實際
    占有使用該車之侵占行為甚明。本件事證明確，被告侵占之犯行，堪以認定。
二、核被告甲○○所為，係犯刑法第三百三十五條第一項之普通侵占罪。爰審酌被告
    因一時貪念，致罹刑章，其犯罪之動機、目的、手段、知識程度、所生危害，及
    犯罪後該車已由自訴人取回，並已賠償自訴人部分損失等一切情狀，量處如主文
    所示之刑，並諭知易科罰金之折算標準，以資薄懲。
據上論斷，應依刑事訴訟法第三百四十三條、第二百九十九條第一項前段，刑法第三
百三十五條第一項、第四十一條第一項前段，罰金罰鍰提高標準條例第一條前段、第
二條，判決如主文。
中      華      民      國      九十一      年    八    月    二十七    日
                                  臺灣士林地方法院刑事第三庭
                                      法  官  何  信  慶
右正本證明與原本無異。
如不服本判決，應於判決送達後十日內，向本院提出上訴狀。
                                      書記官  魏  里  安
中      華      民      國      九十一      年    八    月    二十九    日
附錄本案論罪科刑法條全文：
刑法第三百三十五條第一項：
  意圖為自己或第三人不法之所有，而侵占自己持有他人之物者，處五年以下有期徒
  刑、拘役或科或併科一千元以下罰金。
